臺灣臺東地方法院刑事裁定　　　　　　 100年度交聲字第83號
原處分機關　交通部公路總局高雄區監理所臺東監理站
異　議　人
即受處分人　曾裕益
上列受處分人因違反道路交通管理處罰條例事件，對於交通部公
路總局臺東監理站於民國100年10月3日所為之處分（東監違裁字
第裁81-T00000000號裁決書），聲明異議，本院裁定如下：
    主    文
異議駁回。
    理    由
一、原處分機關處分及移送意旨略以：異議人即受處分人曾裕益
    （下稱異議人）所有車牌號碼2000-QU號自用小客車，於民
    國100年7月10日9時27分許，在臺東火車站前上客區○○○
    道上，因該車道僅供車輛臨時停車俾便乘客上車之用，異議
    人違規停車已影響其他車輛通行，經臺東縣警察局依違反道
    路交通管理處罰條例第56條第1項第5款「在顯有妨害其他人
    、車通行處所停車。」之規定，以東警交字第T00000000號
    舉發違反道路交通管理事件通知單逕行舉發。異議人於期限
    內到案提出申訴，經舉發機關函復後仍有不服，本所遂爰依
    道路交通管理條例第56條第1項第5款規定，於100年10月3日
    以東監違裁字第裁81-T00000000號裁決書裁處新臺幣(下同
    )900元等語。
二、聲明異議意旨略以：本件被舉發之項目為「在上客區停車（
    已逾3分鐘）」及「在顯有妨礙其他人、車通行處所停車」
    ，惟由違規照片可以明顯看出未有妨礙其他人、車通行之情
    況，且於臺東縣警察局臺東分局100年8月9日信警交字第100
    0044617號函之查處說明中，亦未敘明違規車輛是在顯有妨
    礙其他人、車通行處所停車之實證。本件警察舉發地點，並
    未繪有禁止停車線及標誌。執勤員警並未對其他違規車輛實
    施舉發。公用停車場已停滿車輛，致周圍道路停滿機車、汽
    車，應舉發糾正之。故異議人在執行公務中且無妨礙其他人
    、車通行之情況下，暫停自小客車於上客區○○○○○道路
    交通管理處罰條例第56條第1項第5款之規定，爰聲明異議等
    語。
三、按汽車停車時，在顯有妨礙其他人、車通行處所，不得停車
    。汽車駕駛人停車時，在顯有妨礙其他人、車通行處所停車
    者，處600元以上1200元之罰鍰，道路交通安全規則第112條
    第1項第9款、道路交通管理處罰條例第56條第1項第5款定有
    明文。上開法條既係以在顯然妨礙他車通行之處所停車為處
    罰之構成要件，復參其立法意旨，係為消除道路任意停放車
    輛，以維護交通秩序，避免交通秩序紊亂，是依上揭法條文
    義及規範目的觀之，倘駕駛人之停車已明顯導致妨礙他車通
    行或阻礙交通順暢，即可認已違反前開規定。原舉發機關自
    當具體判斷該車輛之停靠位置，以及該路段之道路寬、窄，
    車輛流通量之大小與他車通行時是否顯然受到妨礙等因素為
    綜合判斷之依據，先予敘明。
四、經查：
(一)本件異議人將其所有之上開自小客車，停放在臺東火車站前
    上客區○○○道上，經警於100年7月10日9時27分許拍照採
    證後，認有「在顯有妨害其他人、車通行處所停車」之違規
    ，而依道路交通管理處罰條例第56條第1項第5款規定，掣單
    逕行舉發之事實，有臺東縣警察局東警交字第T00000000號
    舉發違反道路交通管理事件通知單、交通部公路總局臺東監
    理所東監違裁字第裁81-T00000000號裁決書、臺東縣警察局
    100年8月9日信警交字第1000044617號函及採證照片在卷可
    稽，此部分應堪信實。
(二)觀諸卷附舉發違規照片，異議人所有之前揭車輛停放在臺東
    火車站前上客區○○○道，緊靠供乘客上車之分隔島旁，車
    體大部分已占用前開道路一線車道之有效寬度上；又該路段
    係供火車站乘客上車之用，異議人所有之前揭車輛長時間停
    放於該處，除必影響乘客上車時之便捷及安全外，因其占據
    緊鄰乘客上車處之車道及該道路之正常行駛路線，其他欲接
    送乘客之車輛除無法停靠於其占據之位置接送乘客，如在該
    車輛後接送乘客，於接送乘客後勢必無法直接沿該道路之正
    常行駛路線前行離去，尚需繞過異議人所有之前揭車輛或跨
    入左側車道方可離去，徒增他車行駛上之不便與危險，影響
    車站乘客上車處動線順暢甚鉅，顯然異議人將其所有之前揭
    車輛停放於該處所確已有妨礙他車通行之情形，應予認定。
(三)又道路交通管理處罰條例第56條第1項規定，係將在設有禁
    止停車標誌、標線之處所停車，及在顯有妨礙他車通行處所
    停車，併列為違規停車之處罰事由，足見汽車駕駛人在顯有
    妨礙其他人、車通行處所停車之違規處罰，並不以該停車處
    所劃設有禁止停車之標誌或標線為必要，且非所有無劃設標
    誌、標線之道路，均可任意停放車輛，駕駛人停車時仍應依
    各該道路現場之具體情形，斟酌其車輛種類、車體大小、停
    放方式及地點等項，以免妨礙其他人、車通行而受處罰。且
    按首揭法文規定，汽車不得在顯有妨礙其他人、車通行之處
    所停車之規範目的，主要係為避免阻礙其他車輛、行人通行
    ，造成合法用路權人之不便，並避免發生車輛往來危險事故
    。因之，不論有無設置禁止停車之標線、標誌或停放處所已
    盡量靠至道路邊緣，停車處所既已妨礙其他人、車通行，即
    有造成其他人、車突然駛至發生危險之可能。是異議人既已
    有在顯有妨礙他車通行處所停車之行為，則舉發地點是否有
    劃設禁止停車之標線或標誌，即與異議人之違規停車事實無
    涉，至異議人其他所辯，於本件異議人違規停車之事實亦不
    生影響。
五、綜上所述，本件異議人確有於前述時、地，在顯有妨礙他車
    通行處所停車之違規事證明確，其上開所辯，不足採信。從
    而，原處分機關依據道路交通管理處罰條例第56條第1項第5
    款規定，裁處罰鍰900元，於法核無不合，本件異議為無理
    由，應予駁回。
據上論斷，應依道路交通管理處罰條例第87條第2項，道路交通
事件處理辦法第18條，裁定如主文。
中    華    民    國   100    年    10    月    19    日
                  交通法庭    法  官  蔡立群
以上正本證明與原本無異。
如不服本裁定，應於裁定送達後5日內向本院提出抗告狀（須附
繕本）。
「切勿逕送上級法院」
                              書記官  張俊良
中    華    民    國   100    年    10    月    20    日